【裁判字號】    99,交抗,44
【裁判日期】    991103
【裁判案由】    違反道路交通管理處罰條例聲明異議
【裁判全文】
臺灣高等法院花蓮分院交通事件裁定      99年度交抗字第44號
抗  告  人
即受處分人  甲○○
上列抗告人因違反道路交通管理處罰條例案件，不服臺灣花蓮地
方法院中華民國99年8月18日（99年度交聲字第335號），提起抗
告，本院裁定如下：
    主  文
抗告駁回。
    理  由
一、原處分及移送書意旨略以：抗告人即受處分人甲○○（下稱
    抗告人）於民國99年1月8日凌晨2時30分許，駕駛車牌號碼
    3028-KJ號自用一般小客車，行經花蓮縣花蓮市○○路與忠
    孝街口，為警攔檢，欲實施酒測時，因抗告人拒絕接受酒精
    濃度測試之檢定，為花蓮縣警察局花蓮分局以花警交字第P0
    0000000號舉發違反道路交通管理事件通知單（下稱舉發通
    知單）掣單舉發，並由原處分機關依道路交通管理處罰條例
    第35條第4項之規定，裁罰抗告人罰鍰新臺幣（下同）6萬元
    ，吊銷駕駛執照，3年內不得考領駕駛執照等語。
二、本件聲明異議及抗告意旨略以：
(一)、異議意旨略以：於99年1月8日凌晨，抗告人搭乘友人駕駛之
    3028-KJ號自小客車，在花蓮市○○路與忠孝街口休息，並
    未酒後駕車，亦未拒絕酒測，且警員皆為一人執行，未按程
    序。異議人因有高血壓，容易衝動及臉紅，當時因勞累被帶
    至中正派出所時，用冰水漱口，員警要求酒測時，因其無法
    吞下冰水，要求吐至戶外水溝，因而超過 3次測定時間，並
    遭員警拉扯造成受傷，並有諸多限制干預，請求撤銷原處分
    云云。
(二)、抗告意旨略以：
１、經勘查忠孝街整段約500公尺（僅末段數十公尺設單行道）
    由東往西行，從重慶街交叉路口開始行，沿途經廣東街、福
    建街、成功街、南京街其路面及路口皆未標示前有單行道及
    警語，於夜間下雨且視線不良情況下，只有末段數十公尺實
    施單行道管制，禁止進入，應會造成行車人員無法識別及疏
    忽，形成車輛前行進入單行道，無法及時轉出而違規。
２、員警開立違反道路交通管理事件通知單，花縣交字第P00000
    00號（逆向行車）【按應係「花警交字第P00000000號」之
    誤載】未於道路現場舉發及填單，是於事後於派出所開立，
    有錄影為證。
３、抗告人於派出所內，因連絡親人，訊號不良故須移動，尋求
    訊號清楚位置，故須走動，以避免收訊死角，絕無拒測之心
    ，與有不配合酒測之想法。
４、抵達派出所，員警所提供礦泉水為瓶裝及為冰凍水，不是用
    杯子，故冰水無法吞下，且無法吐回瓶內，必須至外面水溝
    吐出（避免在派出所內吐出）云云。
三、原審法院裁定意旨略以：原審以證人即舉發員警古大昌之證
    述、抗告人3次拒絕酒測的單據影本、監視器翻拍照片3張及
    原始光碟2張，而認定抗告人確有於上述時、地有拒絕接受
    酒精濃度測試檢定之違規事實，而駁回異議。
四、本院查：
(一)、按汽車駕駛人，拒絕接受酒精濃度測試之檢定者，處六萬元
    罰鍰，並當場移置保管該汽車及吊銷該駕駛執照，且三年內
    不得考領駕駛執照，此道路交通管理處罰條例第35條第4項
    前段、第67條第2項前段分別定有明文。上揭立法意旨，係
    因人飲酒後注意力、反應力均較常人為低，若駕車上路，對
    路上其他汽車或行人之生命、身體安全均存有危險性，故特
    立法嚴禁酒後駕車，以保障路上過往車輛及行人之法益，並
    課予汽車駕駛人有接受酒精濃度測試檢定之義務，便利測試
    檢定作業之及時順利實施，以取得客觀正確之判測結果，進
    而防免可能產生之交通事故，是汽車駕駛人遇有警員測試檢
    定，本應配合受檢，不得以任何理由拒絕或拖延，否則即屬
    違反上開規定，應受裁罰。次按道路交通管理處罰條例第35
    條授權員警實行酒精濃度測試之規定，乃基於員警執行交通
    稽查勤務之必要性所設，員警固然不能毫無理由對路人實施
    酒測，然只要有事實足認駕駛人有酒駕可能性，其發動門檻
    即已足備。又警察對於已發生危害或依客觀合理判斷易生危
    害之交通工具，得予以攔停並採行下列措施：(一)要求駕駛
    人或乘客出示相關證件或查證其身分。(二)檢查引擎、車身
    號碼或其他足資識別之特徵。(三)要求駕駛人接受酒精濃度
    測試之檢定，警察職權行使法第8條著有明文。是員警依客
    觀合理判斷，自得對易生危害之交通工具實施攔停，並對駕
    駛人實施酒測，而所謂「依客觀合理判斷易生危害之交通工
    具」，基本上係依員警執法時自身之主觀認知判定。然如駕
    駛人認員警有何執行不當之情形時，為確保員警執行公務之
    正當性，及兼顧個別人民之權益，汽車駕駛人固得於員警值
    勤之際，當場表示異議，惟員警若仍堅持依法實施酒測，汽
    車駕駛人則僅得要求員警提供書面紀錄，嗣後再行提起訴願
    及行政訴訟，不得因此即拒絕接受酒精濃度測試檢定，以達
    維護社會大眾行的安全之公共利益（參見警察職權行使法第
    29條）。是以有關汽車駕駛人拒絕接受酒精濃度測試之檢定
    者，應科處罰鍰並吊銷駕駛執照之規定，只要駕駛人有拒絕
    接受酒精濃度測試之檢定行為，即有該等處罰規定之適用，
    此合先敘明。
(二)、原審依職權勘驗舉發警員古大昌提出之舉發當時之錄影蒐證
    光碟後，其內容顯示如下：
    於影片開始時，警員執勤駕駛警車慢速行駛於街道上，路
      面潮濕，天氣微雨。
    於影片99年1月8日2時34分，員警講說：「單行道耶」，
      隨即攔停該車說：「單行道呢」、「你有喝酒喔」，抗告
      人：「不好意思啦」，警員：「停在旁邊」，畫面閃過車
      號3028-KJ的白色自小客車和警員之身影，車上播放著音
      樂。
    於影片99年1月8日2時37分，抗告人從駕駛座開門下車，
      無法看出車上還有其他人。警員：「你喝那個高梁，測起
      來要送法院的」，此時，抗告人報一個名字，‧‧‧副佐
      ‧‧‧，警員：「你不能隨便報說你認識他啊」，抗告人
      ：「我們是換帖的，怎麼會不認識」‧‧‧。
    觀諸上開勘驗內容，可知舉發員警乃係因取締抗告人另一「
    不按遵行之方向行駛」之違規事項（此一違規事項，係花警
    交字第P00000000號舉發通知書，抗告人未與本件一併聲明
    異議，因此不在本院審理之範圍）察覺抗告人有喝酒情事，
    進而帶回所屬中正派出所進行酒測，顯見舉發警員確實在觀
    察抗告人有喝酒之客觀狀況後，認定抗告人係酒後駕車，遂
    依法要對抗告人實行酒精濃度測試，該員警對於抗告人實施
    酒測即非無正當事實為依據，依上揭意旨，抗告人本來就不
    得拒絕實行酒測。
(三)、再者，本件違規情事，復據原審法院通知證人即舉發警員古
    大昌證稱：「當天抗告人駕駛車號3028-KJ自小客車逆向行
    駛單行道忠孝街由東往西到中華路口，我剛好駕駛巡邏車發
    現抗告人，指揮抗告人靠邊停車，我確定是抗告人駕車，要
    求抗告人下車，當時我是一人執勤，並且有下雨，我請抗告
    人將車上貴重東西拿起來，坐上我的警車帶回中正派出所，
    抗告人的車上只有他一個人，沒有看到他所謂的朋友。」、
    「抗告人是先行違規行駛單行道，攔檢時並沒有看到什麼朋
    友。」、「（問：有無發生抗告人要求用冰水漱口，要求吐
    到戶外的情形？）沒有，因為我們一般到派出所就會給抗告
    人喝水漱口，已經給抗告人漱口。回到派出所後，抗告人在
    派出所外跑來跑去，拒絕配合。」等語明確（見原審卷第12
    頁）；並提出抗告人3次拒絕酒測的單據影本、監視器翻拍
    照片3張、原始光碟2張為佐。倘抗告人願意配合酒測，酒測
    時間並不會佔用太多時間，實在不必刻意拖延，導致警方分
    別於查獲當日凌晨3時12分許、3時16分許、3時21分許對抗
    告人實施酒測未果，有違反道路交通管理事件通知單1份及
    拒測單據3份在卷可稽。抗告人聲明異議所指係搭乘友人所
    駕駛之車號3028-KJ號自小客車，在花蓮市○○路與忠孝街
    口休息，並未酒後駕車云云，及抗告意旨所指因連絡親人，
    訊號不良故須走動；因冰水無法吞下，且無法吐回瓶內，必
    須至外面水溝吐出，並未拒絕酒測云云，已據證人古大昌證
    稱根本沒有此段情節，從而抗告人所指即不值採信，顯為事
    後虛捏之藉口。
(四)、綜上，本件抗告人拒絕酒測違規事證已臻明確，是本件抗告
    人於上開時地確有拒絕接受酒精濃度測試檢定之違規行為，
    應堪認定，抗告人仍持前詞否認違規云云，殊非可採。是原
    審法院認原處分機關以抗告人「拒絕接受酒精濃度測試之檢
    定」，裁處其罰鍰新臺幣六萬元，並吊銷駕駛執照，且三年
    內禁考，並無違誤，裁定駁回抗告人之異議，核無不合。抗
    告人徒憑己見，恣意指摘原裁定不當，為無理由，應予駁回
    。
五、至於抗告人抗告意旨第１、２點所指單行道未標示，會造成
    行車人員無法識別及疏忽，形成車輛前行進入單行道，無法
    及時轉出而違規；及「逆向行車」未於道路現場舉發及填單
    云云，抗告人並未與本件違規事項一同異議，此觀原處分機
    關移送書、裁決書及原審法院之裁定書自明。抗告人所指「
    逆向行車」此一違規事項，業據花蓮縣警察局花蓮分局以違
    反「不按遵行之方向行駛」為由，依據道路交通管理處罰條
    例第45條第1款之規定，開立花警交字第P00000000號舉發通
    知書（見原審卷第18頁），從而抗告意旨第１、２點所指，
    不在本院審理之範圍，本院無從置喙，附此敘明。
據上論斷，應依道路交通事件處理辦法第25條，刑事訴訟法第41
2條，裁定如主文。
中    華    民    國    99    年    11    月    3     日
                      交通法庭審判長法  官  謝志揚
                                    法  官  許仕楓
                                    法  官  李水源
以上正本證明與原本無異。
不得再抗告。
中    華    民    國    99    年    11    月    3     日
                                    書記官  陳有信

司法院資訊處製作；財團法人民間司法改革基金會備份。
